臺灣士林地方法院刑事判決
110年度審金訴字第577號
公  訴  人  臺灣士林地方檢察署檢察官
被      告  葉東鴻



上列被告因詐欺等案件，經檢察官提起公訴（110年度偵字15008
號、第15708號、第16405號），因被告於準備程序中就被訴事實
為有罪之陳述，經告知簡式審判程序之旨，並聽取當事人之意見
後，經本院合議庭裁定由受命法官獨任進行簡式審判程序，判決
如下：
    主  文
葉東鴻犯如附表各編號所示之罪，各處如附表各編號「主文及宣
告刑」欄所示之刑。應執行有期徒刑貳年肆月。
未扣案之犯罪所得新臺幣壹萬零捌佰玖拾元沒收之，於全部或一
部不能沒收或不宜執行沒收時，追徵其價額。
    事實及理由
一、程序部分
    按除被告所犯為死刑、無期徒刑、最輕本刑為3年以上有期
    徒刑之罪或高等法院管轄第一審案件者外，於第一次審判期
    日前之準備程序進行中，被告先就被訴事實為有罪之陳述時
    ，審判長得告知被告簡式審判程序之旨，並聽取當事人、代
    理人、辯護人及輔佐人之意見後，裁定進行簡式審判程序，
    刑事訴訟法第273條之1第1項定有明文。經核本案被告葉東
    鴻所犯係死刑、無期徒刑、最輕本刑為3年以上有期徒刑以
    外之罪，其於準備程序中就被訴事實為有罪之陳述，經告知
    簡式審判程序之旨，並聽取公訴人、被告之意見後，本院合
    議庭爰依首揭規定，裁定由受命法官獨任進行簡式審判程序
    。是本案之證據調查，依同法第273條之2規定，不受同法第
    159條第1項、第161條之2、第161條之3、第163條之1，及第
    164條至170條所規定證據能力認定及調查方式之限制，合先
    敘明。
二、本案犯罪事實及證據，除均引用檢察官起訴書之記載（如附
    件）外，另更正並補充如下：
　㈠事實部分：起訴書附表所載各被害人匯款時間、金額及被告
    提款時間、地點、金額均應更正為如本判決附表所示。
　㈡證據部分：起訴書證據並所犯法條欄編號2第2列所載「劉學
    承提供之合作金庫轉帳交易明細」應更正為「黃偉良提供之
    元大銀行轉帳交易明細」；第6列所載「證人即告訴人劉宗
    翰於警詢之證述」應更正為「證人即告訴人許峰誠於警詢之
    證述」；並補充「被告於本院民國110年10月29日準備程序
    及審理中所為之自白」。
三、論罪科刑
  ㈠過去實務認為，行為人對犯特定犯罪所得之財物或利益作直
    接使用或消費之處分行為，或僅將自己犯罪所得財物交予其
    他共同正犯，祇屬犯罪後處分贓物之行為，非本條例所規範
    之洗錢行為，惟依洗錢防制法之新法規定，倘行為人意圖掩
    飾或隱匿特定犯罪所得來源，而將特定犯罪所得直接消費處
    分，甚或交予其他共同正犯，而由共同正犯以虛假交易外觀
    掩飾不法金流移動，即難認單純犯罪後處分贓物之行為，應
    仍構成洗錢防制法第2條第1或2款之洗錢行為（最高法院108
    年度台上字第1744號判決意旨參照）。查：本案被告與「雪
    楓」等身分不詳之詐欺集團成員對如附表所示之被害人所為
    ，均構成刑法第339條之4第1項第2款加重詐欺取財罪，如後
    所述，此為最輕本刑6月以上有期徒刑以上之罪，屬洗錢防
    制法第3條第1款所稱特定犯罪，而被告提領如附表所示之被
    害人遭詐欺之款項後，轉交予其他身分不詳之詐欺集團成員
    ，以掩飾、隱匿該特定犯罪所得之來源、去向及所在，揆諸
    上開說明，自非單純犯罪後處分贓物之與罰後行為，而該當
    洗錢防制法第2條第2款所指之洗錢行為無訛。
　㈡核被告共同對如附表所示被害人詐欺之行為，均係犯刑法第3
    39條之4第1項第2款之三人以上共同詐欺取財罪、洗錢防制
    法第14條第1項之一般洗錢罪，共10罪。被告與「雪楓」等
    不詳詐欺集團成年成員間，就上開犯行，互有犯意聯絡，並
    分工合作、互相利用他人行為以達犯罪目的及行為分擔，均
    應論以共同正犯。又被告就如附表各編號所示犯行，均係以
    一行為同時觸犯加重詐欺取財罪及一般洗錢罪，為想像競合
    犯，均應依刑法第55條規定，從較重之三人以上共同詐欺取
    財罪處斷。
　㈢被告共同詐欺如附表所示10名被害人之犯行，雖犯罪時間相
    近，但被害人均不相同，所侵害財產法益有異，時空上並非
    無從區隔，在刑法評價上各具獨立性，且非經立法預設其本
    質係具持續實行之複次作為特徵予以特別歸類，使成獨立犯
    罪構成要件之行為態樣，依社會通念難認係出於一次犯意之
    決定，又非屬一個行為之持續動作，自難認被告成立接續犯
    包括一罪或想像競合犯；是其所為10次犯行，犯意各別，行
    為互殊，應分論併罰。
　㈣按想像競合犯之處斷刑，本質上係「刑之合併」。其所謂從
    一重處斷，乃將想像競合犯組成之評價上數罪，合併為科刑
    一罪，其所對應之刑罰，亦合併其評價上數罪之數法定刑，
    而為一個處斷刑。易言之，想像競合犯侵害數法益者皆成立
    犯罪，論罪時必須輕、重罪併舉論述，同時宣告所犯各罪名
    ，包括各罪有無加重、減免其刑之情形，亦應說明論列，量
    刑時併衡酌輕罪部分量刑事由，評價始為充足，然後依刑法
    第55條前段規定「從一重處斷」，非謂對於其餘各罪可置而
    不論。因此，法院決定處斷刑時，雖以其中最重罪名之法定
    刑，做為裁量之準據，惟於裁量其輕重時，仍應將輕罪合併
    評價在內（最高法院108年度台上字第4405號、第4408號判
    決意旨參照）。是以，被告於本院審理時自白一般洗錢犯行
    ，依洗錢防制法第16條第2項「犯前2條之罪，在偵查或審判
    中自白者，減輕其刑」之規定，原應減輕其刑，惟被告所犯
    一般洗錢罪係屬想像競合犯其中之輕罪，被告就本案10次犯
    行均係從一重之共同加重詐欺取財罪處斷，故就此部分想像
    競合輕罪得減刑部分，依上開說明，由本院於後述依刑法第
    57條量刑時，一併衡酌該部分減輕其刑事由，附此敘明。
　㈤爰審酌被告正值青壯，具勞動能力，竟不思循以正當管道取
    得財物，明知詐欺集團對社會危害甚鉅，竟受金錢誘惑，受
    僱從事詐欺集團擔任俗稱「車手」之工作，利用如附表所示
    之被害人一時不察、陷於錯誤，以如起訴書所載之方式進行
    詐騙，致使如附表所示被害人受有非微之財產損失，不僅漠
    視他人財產權，更製造金流斷點，影響財產交易秩序，亦徒
    增檢警機關追查集團上游成員真實身分之難度，犯罪所生危
    害非輕，所為實屬不該，衡以其犯後坦認犯行，且就其所涉
    洗錢情節於偵審中亦均自白不諱，應具悔意，惟迄未與如附
    表所示之被害人達成和解，賠償渠等所受損害，暨考量其犯
    罪之動機、手段、情節、素行（見卷附臺灣高等法院被告前
    案紀錄表之記載）、與本案詐欺集團成員間之分工、擔任之
    犯罪角色及參與程度、造成之損害，及其自陳國中畢業之教
    育智識程度、入所前從事工地工作並兼職夜市員工、月收入
    不固定、單身、無家人待其扶養之家庭生活經濟狀況（見本
    院110年度審金訴字第577號卷【下稱本院卷】110年10月29
    日審判筆錄第5頁）等一切情狀，分別量處如附表各編號「
    主文及宣告刑」欄所示之刑。
　㈥又審酌數罪併罰之定應執行刑，係出於刑罰經濟與責罰相當
    之考量，並非予以犯罪行為人或受刑人不當之利益，為一種
    特別的量刑過程，相較於刑法第57條所定科刑時應審酌之事
    項，係對一般犯罪行為之裁量。而定應執行刑之宣告，乃對
    犯罪行為人本身及所犯各罪之總檢視，除應考量行為人所犯
    數罪反應出之人格特性，並應權衡審酌行為人之責任與整體
    刑法目的及相關刑事政策，在量刑權之法律拘束性原則下，
    依刑法第51條第5款規定，採限制加重原則，資為量刑自由
    裁量權之外部界限，並應受法秩序理念規範之比例原則、平
    等原則、責罰相當原則、重複評價禁止原則等自由裁量權之
    內部抽象價值要求界限之支配，以使輕重得宜，罰當其責，
    俾符合法律授與裁量權之目的，以區別數罪併罰與單純數罪
    之不同，兼顧刑罰衡平原則。故定應執行刑時，除仍應就各
    別刑罰規範之目的、輕重罪間體系之平衡、整體犯罪非難評
    價，為綜合判斷外，尤須參酌上開實現刑罰公平性，以杜絕
    僥倖、減少犯罪之立法意旨，為妥適之裁量。本院衡酌被告
    本案如附表各編號所示各次加重詐欺取財犯行，均係在110
    年4至7月間所實施，各次犯行之間隔期間甚近，顯於短時間
    內反覆實施，所侵害法益固非屬於同一人，然各次犯行之角
    色分工、行為態樣、手段、動機均完全相同，責任非難重複
    之程度顯然較高，如以實質累加之方式定應執行刑，處罰之
    刑度恐將超過其行為之不法內涵與罪責程度，爰基於罪責相
    當之要求，於刑法第51條第5款所定之外部性界限內，綜合
    評價各罪類型、關係、法益侵害之整體效果，考量犯罪人個
    人特質，及以比例原則、平等原則、責罰相當原則、重複評
    價禁止原則為內涵之內部性界限，為適度反應被告整體犯罪
    行為之不法與罪責程度及對其施以矯正之必要性，而就被告
    所犯如附表所示之10罪，定應執行刑如主文所示。　　
四、沒收部分
　㈠按沒收新制係參考外國立法例，為契合沒收之法律本質，認
    沒收為刑法所定刑罰及保安處分以外之法律效果，具有獨立
    性，而非刑罰（從刑），已明定沒收為獨立之法律效果，在
    修正刑法第5章之1以專章規範，故判決主文內諭知沒收，已
    毋庸於各罪項下分別宣告沒收，亦可另立一項合併為相關沒
    收宣告之諭知，使判決主文更簡明易懂，增進人民對司法之
    瞭解與信賴，合先敘明（最高法院106年度台上字第386號判
    決意旨參照）。從而，本案有關沒收之諭知，依照上開判決
    意旨，即不在被告所犯各罪之主文項下分別宣告沒收，而另
    立一項合併為相關沒收宣告之諭知，以求簡明易懂。
　㈡次按犯罪所得，屬於犯罪行為人者，沒收之；於全部或一部
    不能沒收或不宜執行沒收時，追徵其價額；又前條犯罪所得
    及追徵之範圍與價額，認定顯有困難時，得以估算認定之；
    第38條之追徵，亦同；刑法第38條之1第1項前段、第3項、
    第38條之2第1項分別定有明文。另按提款車手之加重詐欺案
    件，如擔任提款車手之被告之犯罪所得係以提款金額之一定
    比例為計算者，因被告提領之金額可能包含該帳戶原有之餘
    額、基於其他原因而匯入該帳戶之款項、甚或非本案起訴範
    圍之被害人所匯入之受騙贓款，故於計算本案之犯罪所得時
    ，應採有利於被告之計算方式，如被告提領金額大於被害人
    本案受害金額時，以被害人本案受害金額為計算標準；如被
    告提領金額小於被害人本案受害金額時，以被告提領金額為
    計算標準。查：被告於本案詐欺集團之分工係負責擔任車手
    ，其獲得之報酬為提領金額之1.5％等情，業據被告供承在卷
    （見本院卷110年10月29日準備程序筆錄第2頁），既無證據
    證明其另有獲利，爰計算被告本案之犯罪所得如下：
　⒈附表編號1所示被害人受騙匯入中華郵政帳號000-0000000000
    000號帳戶之金額為3萬7,998元，而被告自該帳戶提領之金
    額為3萬8,000元，應以被害人受騙匯入金額為計算標準。
　⒉附表編號2所示被害人受騙匯入國泰世華銀行帳號000-000000
    0000000000號帳戶之金額為8,989元，而被告自該帳戶提領
    之金額為7萬1,000元，應以被害人受騙匯入金額為計算標準
    。
　⒊附表編號3至4所示被害人受騙匯入中華郵政帳號000-0000000
    0000000號帳戶之金額為14萬9,988元、匯入合作金庫銀行帳
    號000-00000000000000號帳戶帳戶之金額為14萬9,988元、
    匯入中華郵政帳號000-00000000000000號帳戶之金額合計為
    10萬112元，而被告自前開3帳戶提領之金額依序為合計15萬
    元、15萬元及13萬元，被害人受騙匯入之金額均較低，故均
    應以被害人受騙匯入前開帳戶之金額為計算標準。
　⒋附表編號5至8所示被害人受騙匯入中國信託銀行帳號000-000
    000000000號帳戶之合計12萬308元，而被告自該帳戶提領之
    金額合計12萬元，就此部分，應以被告提領金額為計算標準
    ；又附表編號5至8所示被害人受騙匯入中國信託銀行帳號00
    0-000000000000號帳戶之金額合計為3萬8,960元，而被告自
    該帳戶提領之金額合計為11萬8,000元，是就此部分，應以
    被害人受騙匯入該帳戶之金額為計算標準。　
　⒌附表編號9至10所示被害人受騙匯入中華郵政帳號000-000000
    00000000號帳戶之金額合計為11萬9,973元，而被告自該帳
    戶提領之金額合計為12萬元，應以被害人受騙匯入之金額為
    計算標準。
　⒍是以，被告本案之犯罪所得為1萬890元【計算式：（3萬7,99
    8元＋8,989元＋14萬9,988元＋14萬9,988元＋10萬112元＋12萬元
    ＋3萬8,960元＋11萬9,973元）×1.5％=1萬890元（元以下四捨
    五入）】。　　
　⒎被告本案犯行之犯罪所得1萬890元，雖未扣案，然既未合法
    發還被害人，復查無刑法第38條之2第2項所定情形，自應依
    刑法第38條之1第1項前段、第3項規定諭知沒收，且於全部
    或一部不能沒收或不宜執行沒收時，追徵其價額。
　㈢末按犯洗錢防制法第14條之罪，其所移轉、變更、掩飾、隱
    匿、收受、取得、持有、使用之財物或財產上利益，沒收之
    ；犯第15條之罪，其所收受、持有、使用之財物或財產上利
    益，亦同，洗錢防制法第18條第1項定有明文。惟因洗錢行
    為之標的是否限於行為人者始得宣告沒收，法無明文，是倘
    法條未規定「不問屬於犯罪行為人與否均沒收」時，自仍以
    屬於被告所有者為限，始應予沒收。查：本案被告提領如附
    表所示之被害人受騙所匯款項後，已全數交予不詳詐欺集團
    成員而上繳詐欺集團，足見該等款項非屬被告所有，亦無證
    據證明被告就該等款項具有事實上之管領處分權限，參酌上
    開所述，除前述被告分得之報酬外，自無從就如附表所示之
    被害人遭詐騙之款項，依洗錢防制法第18條第1項或刑法第3
    8條之1第1項前段規定對被告宣告沒收，併此敘明。
據上論斷，應依刑事訴訟法第273條之1第1項、第299條第1項前
段、第310條之2、第454條第2項，洗錢防制法第2條第2款、第14
條第1項，刑法第11條前段、第28條、第339條之4第1項第2款、
第55條、第51條第5款、第38條之1第1項前段、第3項，刑法施行
法第1條之1第1項，判決如主文。
本案經檢察官劉孟昕提起公訴，由檢察官李清友到庭執行職務。
中　　華　　民　　國　　110 　年　　11　　月　　29　　日
                  刑事第九庭法  官  陳秀慧
以上正本證明與原本無異。
如不服本判決應於收受送達後20日內，向本院提出上訴書狀，並
應敘述具體理由。其未敘述上訴理由者，應於上訴期間屆滿後20
日內向本院補提理由書（均須按他造當事人之人數附繕本）「切
勿逕送上級法院」。若因疫情而遲誤不變期間，得向法院聲請回
復原狀。
                            書記官  陳建宏
中　　華　　民　　國　　110 　年　　11　　月　　29　　日
《附錄本案論罪科刑法條全文》
洗錢防制法第2條
本法所稱洗錢，指下列行為：
一、意圖掩飾或隱匿特定犯罪所得來源，或使他人逃避刑事追訴
    ，而移轉或變更特定犯罪所得。
二、掩飾或隱匿特定犯罪所得之本質、來源、去向、所在、所有
    權、處分權或其他權益者。
三、收受、持有或使用他人之特定犯罪所得。
洗錢防制法第14條
有第二條各款所列洗錢行為者，處7年以下有期徒刑，併科新臺
幣5百萬元以下罰金。
前項之未遂犯罰之。
前二項情形，不得科以超過其特定犯罪所定最重本刑之刑。
中華民國刑法第339條之4
犯第339條詐欺罪而有下列情形之一者，處1年以上7年以下有期
徒刑，得併科1百萬元以下罰金：
一、冒用政府機關或公務員名義犯之。
二、三人以上共同犯之。
三、以廣播電視、電子通訊、網際網路或其他媒體等傳播工具，
    對公眾散布而犯之。
前項之未遂犯罰之。　　
《附表》
編號 被害人 匯款時間 匯款金額 (新臺幣) 匯入帳戶 被告提領時間、地點與金額（新臺幣） 主文及宣告刑 1 告訴人劉學承  110年4月29日 0時6分許 3萬7,998元 中華郵政帳號000-0000000000000號帳戶  先後於110年4月29日0時22分許、0時23分許，在位於臺北市○○區○○○路000號之永豐銀行之自動櫃員機，持左列帳戶之提款卡，分別提領2萬元、1萬8,000元。 葉東鴻犯三人以上共同詐欺取財罪，處有期徒刑壹年貳月。 2 告訴人黃偉良 110年5月5日 19時1分許 8,989元 國泰世華銀行帳號000-0000000000000000號帳戶  於110年5月5日0時19時25分許，在位於臺北市○○區○○○路000號之自動櫃員機，持左列帳戶之提款卡，提領7萬1,000元。 葉東鴻犯三人以上共同詐欺取財罪，處有期徒刑壹年。 3 告訴人廖苾妤 110年5月4日 18時26分許 14萬9,988元 中華郵政帳號000-00000000000000號帳戶 先後於110年5月4日18時39分許、18時40分許、18時42分許，在位於臺北市○○區○○○路000號之臺北橋郵局之自動櫃員機，持左列帳戶之提款卡，分別提領6萬元、6萬元、3萬元。 葉東鴻犯三人以上共同詐欺取財罪，處有期徒刑壹年陸月。   110年5月4日 18時54分許 14萬9,988元 合作金庫銀行帳號000-00000000000000號帳戶 先後於110年5月4日19時21分許、19時22分許、19時23分許、19時24分許、19時25分許、19時26分許、19時27分許、19時28分許，在位於臺北市○○區○○○路0段000號之統一超商涼州門市之自動櫃員機，持左列帳戶之提款卡，分別提領2萬元、2萬元、2萬元、2萬元、2萬元、2萬元、2萬元、1萬元。    110年5月4日 18時44分許  4萬9,989元 中華郵政帳號000-00000000000000號帳戶 先後於110年5月4日18時39分許、18時58分許、18時59分許，在位於臺北市○○區○○○路0段000號保安郵局之自動櫃員機，持左列帳戶之提款卡，分別提領6萬元、5萬元、2萬元。  4 告訴人許桓瑄 110年5月4日 18時49分許 5萬123元   葉東鴻犯三人以上共同詐欺取財罪，處有期徒刑壹年參月。 5 告訴人劉宗翰 110年5月4日 19時20分許 3萬元 中國信託銀行帳號000-000000000000號帳戶 ⑴先後於110年5月4日19時41分許、19時48分許、19時49分許，在位於臺北市○○區○○○路0段000號之統一超商延程門市之自動櫃員機，持中國信託銀行帳號000-000000000000號帳戶之提款卡，分別提領7萬元、3萬元、3,000元。 ⑵於110年5月4日20時8分許，在位於臺北市○○區○○街000○0號之全家超商甘州門市之自動櫃員機，持中國信託銀行帳號000-000000000000號帳戶之提款卡，提領1萬7,000元。 ⑶先後於110年5月4日20時4分許、20時5分許、20時6分許，在位於臺北市○○區○○街000○0號之全家超商甘州門市之自動櫃員機，持中國信託銀行帳號000-000000000000號帳戶之提款卡，分別提領2萬元、2萬元、1萬9,000元。 ⑷於110年5月4日20時25分許，在位於臺北市○○區○○○路0段000號之統一超商延程門市之自動櫃員機，持中國信託銀行帳號000-000000000000號帳戶帳戶之提款卡，提領5萬9,000元。 葉東鴻犯三人以上共同詐欺取財罪，處有期徒刑壹年參月。   110年5月4日 19時26分許 2萬9,985元    6 告訴人許峰誠 110年5月4日 19時38分許 1萬230元   葉東鴻犯三人以上共同詐欺取財罪，處有期徒刑壹年貳月。   110年5月4日 19時47分許 3,020元      110年5月4日 20時6分許 7,685元      110年5月4日 20時8分許 8,975元 中國信託銀行帳號000-000000000000號帳戶   7 被害人呂明峰 110年5月4日 19時42分許 2萬9,985元 中國信託銀行帳號000-000000000000號帳戶  葉東鴻犯三人以上共同詐欺取財罪，處有期徒刑壹年參月。   110年5月4日 20時0分許 2萬9,985元 中國信託銀行帳號000-000000000000號帳戶   8 被害人邱弘凱 110年5月4日 19時50分許 9,403元 中國信託銀行帳號000-000000000000號帳戶  葉東鴻犯三人以上共同詐欺取財罪，處有期徒刑壹年。 9 告訴人邱雅萍 110年7月14日 18時48分許 4萬9,988元 中華郵政帳號000-00000000000000號帳戶 先後於110年7月14日18時59分許、19時0分許，在位於臺北市○○區○○路0段000號之西湖郵局之自動櫃員機，持左列帳戶之提款卡，分別提領6萬元、6萬元。 葉東鴻犯三人以上共同詐欺取財罪，處有期徒刑壹年參月。   110年7月14日 18時57分許 9,999元    10 告訴人潘婉如 110年7月14日 18時55分許 2萬9,988元   葉東鴻犯三人以上共同詐欺取財罪，處有期徒刑壹年參月。   110年7月14日 18時57分許 2萬9,998元    
《附件》
臺灣士林地方檢察署檢察官起訴書
                                    110年度偵字第15008號
                                               第15708號
                                               第16405號
　　被　　　告　葉東鴻　男　24歲（民國00年00月0日生）
　　　　　　　　　　　　住臺北市○○區○○路000號4樓之1
                        (另案羈押中)
　　　　　　　　　　　　國民身分證統一編號：Z000000000號
上列被告因詐欺等案件，已經偵查終結，認應該提起公訴，茲將
犯罪事實及證據並所犯法條分敘如下：
　　　　犯罪事實
一、葉東鴻於民國109年4月1日間，因網路遊戲結識真實姓名、
    年籍均不詳，綽號「雪楓」之成年人，經「雪楓」詢問後，
    得知代為持提款卡提領款項、交款，即可獲取新臺幣（下同
    ）5,000元之高額報酬，之後「雪楓」更將報酬提高為提領
    款項之1.5%。葉東鴻可預見支付代價委由他人持提款卡提領
    現金，再將現金轉交與指定之人，常與詐欺取財之財產犯罪
    密切相關，代領款項之目的極有可能係在取得詐欺所得贓款
    ，並製造金流斷點，及掩飾該詐騙所得之本質及去向，且可
    預見綽號「雪楓」及真實姓名年籍不詳綽號之6、7名「雪楓
    」友人，可能為詐欺集團之一份子，於詐得財物後，復進行
    分層轉匯入不同帳戶內再行提領及轉交，阻斷檢警追查，竟
    為貪取高額報酬，仍基於縱係參加詐欺集團擔任提款車手且
    所提領之款項為詐欺集團詐騙所得亦不違反其本意之不確定
    故意，加入該詐欺集團並擔任提款車手之工作，而與「雪楓
    」、數名「雪楓」友人，及其等所屬詐欺集團成員共同基於
    意圖為自己不法之所有，基於三人以上共同詐欺取財及共同
    洗錢之犯意聯絡，接受綽號「雪楓」之指示行動。每日先由
    某「雪楓」友人將附表所示帳戶之提款卡放置於特定地點，
    再由「雪楓」指示葉東鴻前往領取，或依照「雪楓」指示前
    往特定地點直接向上開詐欺集團某成員領取提款卡，再依照
    「雪楓」指示領取提款卡帳戶金錢，於每次提領後，即依照
    「雪楓」指示將款項放回指定位置，並於當日工作完畢時，
    連同最後一次提領之款項及提款卡交回指定位置，再由「雪
    楓」所屬之詐騙集團某成員將報酬放置特定地點，並通知葉
    東鴻前往領取。嗣於110年4月29日、5月5日、7月14日該詐
    欺集團某真實姓名年籍不詳之人分別對如附表所示之人實施
    詐術，使其等均陷入錯誤，而匯款至附表所示帳戶後(詐騙
    方法、匯款時間、金額及匯入帳戶，均詳如附表所示)，再
    由葉東鴻依「雪楓」之指示，持附表所示帳戶之提款卡提領
    其等所詐得之款項（提款時間、地點、金額，均詳附表所示
    ）。葉東鴻提得款項後，旋分別依「雪楓」之指示，將所提
    領款項放置予「雪楓」所指定之地點，再由「雪楓」或其所
    屬之詐騙集團某成員前去收取，由該人輾轉交付予詐欺集團
    上手，以此等迂迴層轉之方式，掩飾詐欺犯罪所得之本質及
    去向。
二、案經附表所示之被害人(除呂明峰、邱弘凱外)訴由臺北市政
    府警察局大同分局、內湖報告偵辦。
　　　　證據並所犯法條
一、證據清單及待證事實
編號 證據名稱 待證事實 1 被告葉東鴻於偵訊時之自白 坦承全部犯罪事實。 2 證人即告訴人劉學承於警詢之證述、光華派出所陳報單、受理各類案件紀錄表、受(處)理案件證明單、受理詐騙帳戶通報警示簡便表格1份、劉學承提供之國泰世華銀行轉帳交易明細 證明左列告訴人等，有於附表所示之時間，受附表所示之詐騙經過，匯款如附表所示之金額至附表所示之帳戶等事實。     證人即告訴人黃偉良於   警詢之證述、西屯派出所陳報單、受(處)理案件證明單、內政部警政署反詐騙諮詢專線紀錄表、受理詐騙帳戶通報警示簡便表格、劉學承提供之合作金庫轉帳交易明細   證人即告訴人廖苾妤於 警詢之證述、受(處)理案件證明單、受理詐騙帳戶通報警示簡便表格、交易明細   證人即告訴人許桓瑄於 警詢之證述、受(處)理案件證明單、受理詐騙帳戶通報警示簡便表格、交易明細   證人即告訴人劉宗翰於 警詢之證述、受(處)理案件證明單、內政部警政署反詐騙諮詢專線紀錄表、受理詐騙帳戶通報警示簡便表格、交易明細   證人即告訴人劉宗翰於 警詢之證述、受(處)理案件證明單、內政部警政署反詐騙諮詢專線紀錄表、受理詐騙帳戶通報警示簡便表格、交易明細   證人呂明峰於 警詢之證述、受理詐騙帳戶通報警示簡便表格、受(處)理案件證明單   證人於邱弘凱警詢之證述、交易明細、內政部警政署反詐騙諮詢專線紀錄表、受理詐騙帳戶通報警示簡便表格   證人即告訴人邱雅萍於 警詢之證述、受(處)理案件證明單、內政部警政署反詐騙諮詢專線紀錄表、受理詐騙帳戶通報警示簡便表格、存摺明細影本   證人即告訴人潘婉如於 警詢之證述、受(處)理案件證明單、內政部警政署反詐騙諮詢專線紀錄表、受理詐騙帳戶通報警示簡便表格  3 110年4月29日0時22分、0時23分之自動櫃員機監視錄影畫面翻拍照片、110年5月5日19時24分自動櫃員機監視錄影畫面翻拍照片、110年4月29日臺北市○○區○○○路000號永豐銀行附近之路口監視器畫面翻拍照片 證明被告有如附表「車手提領之時間、地點、方式、金額」所示之方式，領取被害人等所匯入之款項。  110年5月4日臺北郵局附近路口、統一超商涼州門市、統一超商延程、全家超商甘州門市、保安郵局自動匯員機等監視器畫面翻拍照片數張   110年7月14日西湖郵局附近路口、自動匯員機等監視器畫面翻拍照片數張   郵局（700）0000000000000帳戶交易明細   國泰世華銀行（013）帳號0000000000000000帳戶交易明細   郵局(000)00000000000000帳戶交易明細   郵局(000)00000000000000帳戶交易明細   合作金庫(000)00000000000000帳戶交易明細   中國信託(000)000000000000帳戶交易明細   中國信託(000)000000000000帳戶交易明細   郵局(000)00000000000000帳戶交易明細  
二、按洗錢防制法第15條之特殊洗錢罪，係在無法證明前置犯罪
    之特定不法所得，而未能依洗錢防制法第14條之一般洗錢罪
    論處時，始予適用。倘能證明人頭帳戶內之資金係前置之特
    定犯罪（如：詐欺、加重詐欺等犯罪）所得，即應逕以一般
    洗錢罪論處，自無適用特殊洗錢罪之餘地。另過去實務認為
    ，行為人對犯特定犯罪所得之財物或利益作直接使用或消費
    之處分行為，或僅將自己犯罪所得財物交予其他共同正犯，
    祇屬犯罪後處分贓物之行為，非本條例所規範之洗錢行為，
    惟依新法規定，倘行為人意圖掩飾或隱匿特定犯罪所得來源
    ，而將特定犯罪所得直接消費處分，甚或交予其他共同正犯
    予以隱匿，或由共同正犯以虛假交易外觀掩飾不法金流移動
    ，即難認僅單純犯罪後處分贓物之行為，應仍構成新法第2
    條第1或2款之洗錢行為，最高法院108年度台上字第1744號
    、108年度台上字第3086號判決意旨參照。查:本件依被告所
    述情節及卷內證據，被告參與之本件詐欺集團，其成員至少
    有被告、「雪楓」、「雪楓」友人、交付郵局帳戶提款卡及
    密碼之該詐騙集團某成員等人，而被告與本件詐欺集團共計
    3人以上成員相互利用彼此之行為，先由該詐欺集團之不詳
    成員向附表所示之被害人施用詐術，待其等陷於錯誤而匯入
    款項，再由被告依照「雪楓」指示，領取匯款，已構成刑法
    第339條之4第1項第2款之加重詐欺取財罪，法定刑為「1年
    以上7年以下有期徒刑」之罪，核屬洗錢防制法第3條第1款
    所規定之特定犯罪，而被告參與本件提領詐欺贓款後，再依
    照「雪楓」指示放置特定地點，供「雪楓」或其他詐騙集團
    某成員前去收取，再由該人輾轉交付予詐欺集團上手欲再轉
    交詐欺集團不詳成員，被告此舉，主觀上顯有隱匿其所屬詐
    欺集團之詐欺犯罪所得，以逃避國家追訴或處罰之意思，客
    觀上有隱匿詐欺犯罪所得去向之作用，而製造金流斷點未遂
    ，揆諸前開說明，核與洗錢防制法第14條第1項一般洗錢罪
    之要件相合。是核被告所為，分別係犯刑法第339條之4第1
    項第2款之3人以上共同犯詐欺取財罪及洗錢防制法第14條第
    1項之一般洗錢罪嫌。另被告參與本件詐欺集團，雖未親自
    實施電話詐騙行為，然此部施詐行為，已由同犯罪集團之其
    他成員為之，而被告與「雪楓」、「雪楓」友人、交付郵局
    帳戶提款卡及密碼之該詐騙集團某成員等人之間，就擔任領
    取附表所示被害人所遭詐騙款項之任務，亦已進行分工，堪
    認被告與上開參與犯行之本件詐欺集團不詳成員間，各具有
    相互利用之共同犯意，而各自分擔部分犯罪行為。其就所犯
    上開加重詐欺、一般洗錢等犯行，具有犯意聯絡與行為分擔
    ，為共同正犯。被告對於附表所示被害人同時犯加重詐欺取
    財與洗錢罪嫌，為一行為犯數罪名，為想像競合犯，請依刑
    法第55條之規定，從一重之加重詐欺取財罪論處。被告對於
    附表所示被害人所為之之加重詐欺取財犯行，犯意個別，行
    為互殊，請予分論併罰。至被告因參與本案詐騙集團車手而
    已領得報酬，此節業經被告供明在卷，此部分報酬核屬犯罪
    所得，請依刑法第38條之1第1項之規定沒收之，如全部或一
    部不能沒收或不宜執行沒收時，併依刑法第38條之1第3項規
    定，宣告追徵其價額。
三、末按現今詐欺集團之成員皆係為欺罔他人，騙取財物，方參
    與以詐術為目的之犯罪組織。倘若行為人於參與詐欺犯罪組
    織之行為繼續中，先後多次為加重詐欺之行為，因參與犯罪
    組織罪為繼續犯，犯罪一直繼續進行，直至犯罪組織解散，
    或其脫離犯罪組織時，其犯行始行終結。故該參與犯罪組織
    與其後之多次加重詐欺之行為皆有所重合，然因行為人僅為
    一參與犯罪組織行為，侵害一社會法益，屬單純一罪，應僅
    就「該案中」與參與犯罪組織罪時間較為密切之首次加重詐
    欺犯行，論以參與犯罪組織罪及加重詐欺罪之想像競合犯，
    而其他之加重詐欺犯行，祗需單獨論罪科刑即可，無需再另
    論以參與犯罪組織罪，以避免重複評價。是如行為人於參與
    同一詐欺集團之多次加重詐欺行為，因部分犯行發覺在後或
    偵查階段之先後不同，肇致起訴後分由不同之法官審理，為
    裨益法院審理範圍明確、便於事實認定，即應以數案中「最
    先繫屬於法院之案件」為準，以「該案中」之「首次」加重
    詐欺犯行與參與犯罪組織罪論以想像競合。縱該首次犯行非
    屬事實上之首次，亦因參與犯罪組織之繼續行為，已為該案
    中之首次犯行所包攝，該參與犯罪組織行為之評價已獲滿足
    ，自不再重複於他次詐欺犯行中再次論罪，俾免於過度評價
    及悖於一事不再理原則。至於「另案」起訴之他次加重詐欺
    犯行，縱屬事實上之首次犯行，仍需單獨論以加重詐欺罪，
    以彰顯刑法對不同被害人財產保護之完整性，避免評價不足
    ，最高法院109年度台上字第3945號判決意旨可資參照。經
    查，被告雖有一參與詐欺犯罪組織，並分工加重詐欺之行為
    ，而同時觸犯參與犯罪組織罪及加重詐欺取財罪，然其前於
    110年4月10日，即有從事為該詐騙集團擔任車手並提領款項
    之行為，為其首次參與提領款項之時間，而此部分犯行業經
    臺灣臺北地方檢察署檢察官認涉犯組織犯罪防制條例第3條第
    1項、刑法第339條之4第1項第2款之三人以上共犯之加重詐
    欺取財罪嫌，而以110年度偵字第21685號提起公訴，有該案
    起訴書影本及被告刑案資料查註記錄表在卷可參，是被告於
    本案雖有參與同一組織犯罪第3條第1項之犯行，參諸上旨說
    明，本案不另論被告涉犯組織犯罪條例第3條第1項之參與組
    織犯罪，惟此部分若成立犯罪，仍與前節起訴部分具有想像
    競合之裁判上一罪一關係，不另為不起訴處份，併此敘明。
四、至告訴及臺北市政府警察局內湖分局報告意旨另認告訴人潘
    婉如、邱雅萍等2人因均受詐騙集團詐騙，而分別於110年7
    月14日19時22分匯款14,985元、19時17分匯款14,996元，且
    均是匯入郵局(000)00000000000000帳戶內，且均遭被告提
    領，因認被告此部行為亦涉有刑法詐欺及洗錢防制法之一般
    洗錢罪等罪責云云，然查，觀諸卷附110年7月14日西湖郵局
    附近路口、自動匯員機等監視器畫面翻拍照片、及郵局(000
    )00000000000000帳戶交易明細，可知被告2次提領行為均係
    在110年7月14日19時前為之，是經將上開匯款時間、提款時
    間互核勾稽，且依目前卷內事證，亦查無被告於當日有後續
    提領告訴人潘婉如、邱雅萍此部分匯款金錢行為之相關證據
    ，自不得率論此部分匯款亦為被告所提領，而繩以相關刑事
    罪責，惟此部犯罪嫌疑不足部分，若成立犯罪，因與前揭起
    訴部分為相同被害人，具有接續犯之裁判上一罪關係，亦不
    另為不起訴處份，倂予敘明。
五、依刑事訴訟法第251條第1項提起公訴。
    此　致
臺灣士林地方法院
中　　華　　民　　國　 110　　年　　9 　　月 　11 　　日
　　　　　　　　　　　　　　  檢  察  官  劉孟昕
本件正本證明與原本無異
中　　華　　民　　國　 110　　年　　9 　　月　　27　　日
　　　　                      書  記  官  葉竹芸
附錄所犯法條
中華民國刑法第339條之4
犯第 339 條詐欺罪而有下列情形之一者，處 1 年以上 7 年以
下有期徒刑，得併科 1 百萬元以下罰金：
一、冒用政府機關或公務員名義犯之。
二、三人以上共同犯之。
三、以廣播電視、電子通訊、網際網路或其他媒體等傳播工具，
    對公眾散布而犯之。
前項之未遂犯罰之。
洗錢防制法第14條
有第二條各款所列洗錢行為者，處 7 年以下有期徒刑，併科新
臺幣 5 百萬元以下罰金。
前項之未遂犯罰之。
前二項情形，不得科以超過其特定犯罪所定最重本刑之刑。

所犯法條：
刑法第339條之4第1項第2款
洗錢防制法第14條第1項

附表

編號 被害人  詐騙集團成員所施用之詐術 匯款時間/匯款金額(新臺幣) 匯入帳戶 車手提領之時間、地點、方式、金額 1 劉學承 (提告)  於110年4月28日19時59分許，「雪楓」所屬之詐欺集團某成員撥打電話予劉學承並自稱是購物網路之客服人員，向其佯稱因業務人員操作疏失導致其上網購買商品之交易重複扣款，再由該詐騙集團另一成員佯裝為玉山銀行客服人員致電予劉學承，表示要求依指示操作才能解除扣款云云，致劉學承陷於錯誤，而依指示匯款至右列帳戶。 110年4月29日0時6分/3萬7,998元 郵局（700）0000000000000 於110年4月29日0時22分許，在臺北市○○區○○○路000號永豐銀行附近，向「雪楓」所屬之詐欺集團某成員領取上開郵局帳戶提款卡，旋於當日22分許、23分許，在上開永豐銀行自動櫃員機，提領包含劉學承上述匯款在內之20,005元、18,005元。 2 黃偉良 (提告)  於110年5月5日17時39分許，「雪楓」所屬之詐欺集團某成員撥打電話予黃偉良並自稱是購物網路之客服人員，向其佯稱因業務人員操作疏失導致其上網購買商品之交易重複扣款，再由該詐騙集團另一成員佯裝為台新銀行客服人員致電予黃偉良，表示要求進行網路銀行操作，才能解除扣款云云，致黃偉良陷於錯誤，而依指示匯款至右列帳戶。  110年5月5日19時1分/8,989元 國泰世華銀行（013）帳號0000000000000000 於110年5月5日19時25分許，在臺北市○○區○○○路000號之自動櫃員機，提領包含黃偉良上述匯款在內之71,000元。 3 廖苾妤 (提告)  於110年5月4日18時59分許，「雪楓」所屬之詐欺集團某成員撥打電話予廖苾妤並自稱是購物網路之客服人員，向其佯稱因操作疏失導致交易重複扣款，再由該詐騙集團另一成員佯裝為玉山銀行客服人員致電予廖苾妤，表示要求以網路銀行線上操作方式解除扣款云云，致廖苾妤陷於錯誤依指示將現金匯入右列帳戶。  110年5月4日18時26分/149,988元 郵局(000)00000000000000 在臺北市○○區○○○路000號臺北橋郵局之自動匯員機，持詐騙集團所交付之左列帳戶提款卡，分別於110年05月04日18時39分提領6萬元、18時40分提領6萬元、18時42分提領3萬元(共計15萬元)     110年5月4日18時44分/49,989元 郵局(000)00000000000000 在臺北市○○區○○○路0段000號保安郵局之自動匯員機，持詐騙集團所交付之左列帳戶提款卡，分別於110年05月04日至18時58分提領6萬元、18時59分提領5萬元、19時01分提領2萬元       在臺北市大同區重慶北路2段183全家超商甘州門市之自動匯員機，於20時2分提領9,005元(以上扣除手續費後共計13萬9,000元)     110年5月4日18時54分/149,988元 合作金庫(000)00000000000000 在臺北市○○區 ○○○路0段000號之統一超商涼州門市之自動匯員機，持詐騙集團所交付之左列帳戶提款卡，於①110年05月04日19時21分提領2萬元、②日19時22分提領2萬元、③日19時23分提領2萬元、④日19時24分提領2萬元、⑤日19時25分提領2萬0,005元、、⑥日19時26分提領2萬0,005元、元、⑦日19時27分提領2萬0,005元、⑧日19時28分提領1萬0,005元。 （扣除手續費後共計15萬元） 4 許桓瑄 (提告)  於110年5月4日16時42分許，「雪楓」所屬之詐欺集團某成員撥打電話予許桓瑄並自稱是購物網路之客服人員，向其佯稱因操作疏失導致交易重複扣款，再由該詐騙集團另一成員佯裝為凱基銀行客服人員致電予許桓瑄，表示要求以網路銀行線上操作方式解除扣款云云，致許桓瑄陷於錯誤依指示將現金匯入右列帳戶。 110年5月4日18時49分/50,138元  郵局(000)00000000000000 同上述廖苾妤部分即在臺北市○○區○○○路0段000號保安郵局之提領行為 5 劉宗翰 (提告)  於110年5月4日18時47分許，「雪楓」所屬之詐欺集團某成員撥打電話予劉宗翰並自稱是郵局人員，向其佯稱其帳戶將遭清查云云，致劉宗翰陷於錯誤依指示將現金匯入右列帳戶。 110年5月4日19時20分/3萬元 中國信託(000)000000000000  在臺北市○○區 ○○○路0段000號統一超商延程門市之自動匯員機，持詐騙集團所交付之左列帳戶提款卡，分別於110年05月04日19時41分 提領7萬元、19時48分提領3萬元、19時49分提領3,000元。            110年5月4日19時26分/3萬元  在臺北市大同區重慶北路2段183全家超商甘州門市之自動匯員機，於20時8分提領1萬7,000元(以上共計12萬元) 6 許峰誠 (提告)  於110年5月4日18時21分許，「雪楓」所屬之詐欺集團某成員撥打電話予許峰誠並自稱是購物網路之客服人員，向其佯稱因操作疏失導致交易重複扣款，再由該詐騙集團另一成員佯裝為國泰世華銀行客服人員致電予許峰誠，表示要求以至自動匯員機操作方式解除扣款云云，致許峰誠陷於錯誤依指示將現金匯入右列帳戶。 110年5月4日19時38分/10,230元 中國信託(000)000000000000 同上述劉宗翰部份之提領行為     110年5月4日19時47分/3,020元       110年5月4日20時6分/7,685元       110年5月4日20時8分/8,975元 中國信託(000)000000000000 在臺北市大同區重慶北路2段183全家超商甘州門市之自動匯員機，持詐騙集團所交付之左列帳戶提款卡，分別於110年05月04日20時4分 提領2萬元、20時5分提領2萬元、20時6分提領1萬9,000元。        在臺北市○○區 ○○○路0段000號統一超商延程門市之自動匯員機，於20時25分提領5萬9,000元(以上共計11萬8,000元) 7 呂明峰 (未提告)  於110年5月4日19時9分許，「雪楓」所屬之詐欺集團某成員撥打電話予呂明峰並自稱是網路購物之客服人員，向其佯稱因操作疏失導致交易重複扣款，再由該詐騙集團另一成員佯裝為郵局客服人員致電予呂明峰，表示要求將帳戶存款領出並轉入其他帳戶之方式解除扣款云云，致呂明峰陷於錯誤依指示將現金匯入右列帳戶。 110年5月4日19時42分/3萬元 中國信託(000)000000000000 同上述劉宗翰部份之提領行為            110年5月4日20時/3萬元 中國信託(000)000000000000 同許峰誠部分在臺北市大同區重慶北路2段183全家超商甘州門市之提領行為 8 邱弘凱 (未提告)  於110年5月4日18時51分許，「雪楓」所屬之詐欺集團某成員撥打電話予邱弘凱並自稱是網路購物之客服人員，向其佯稱因操作疏失導致交易重複扣款，再由該詐騙集團另一成員佯裝為中國信託銀行客服人員致電予邱弘凱，表示要求將帳戶存款領出並轉入其他帳戶之方式解除扣款云云，致邱弘凱陷於錯誤依指示將現金匯入右列帳戶。 110年5月4日19時50分/9,403元 中國信託(000)000000000000 同上述劉宗翰部份之提領行為 9 邱雅萍 (提告)  於110年7月14日16時55分許，「雪楓」所屬之詐欺集團某成員撥打電話予邱雅萍並自稱是客服人員，向其佯稱因操作疏失導致交易重複扣款，再由該詐騙集團另一成員佯裝為臺北富邦銀行客服人員致電予邱雅萍，表示要求將帳戶存款領出並轉入其他帳戶之方式解除扣款云云，致邱雅萍陷於錯誤依指示將現金匯入右列帳戶。 110年7月14日18時48分/49,988元 郵局(000)00000000000000 在臺北市○○區○○路0段000號西湖郵局之自動匯員機，持詐騙集團所交付之左列帳戶提款卡，分別於110年07月14日18時59分提領6萬元、19時提領6萬元、1     110年7月14日18時57分/9,999元 郵局(000)00000000000000         10 潘婉如 (提告)  於110年7月14日17時30分許，「雪楓」所屬之詐欺集團某成員撥打電話予潘婉如並自稱是台糖客服人員，向其佯稱信用卡遭盜刷，需依指示解除扣款云云，致潘婉如陷於錯誤依指示將現金匯入右列帳戶。 110年7月14日18時55分/29,988元 郵局(000)00000000000000      110年7月14日18時57分/29,998元 郵局(000)00000000000000